臺灣高等法院刑事判決　　　　　　　　　　　　　九十一年度上易字第一八四三號
　　上　訴　人
　　即　被　告　乙○○
　　輔　佐　人
　　即被告姪子　甲○○
右上訴人因傷害案件，不服臺灣臺北地方法院九十一年度易字第一五○號，中華民國
九十一年五月三十一日第一審判決（起訴案號：臺灣臺北地方法院檢察署九十年度偵
字第一八四○二號）提起上訴，本院判決如左：
    主  文
原判決撤銷。
乙○○傷害人之身體，處有期徒刑貳月，如易科罰金，以參佰元折算壹日。
    事  實
一、乙○○於民國九十年八月十九日下午六時五分許，駕駛車牌號碼五Ｂ—○七八號
    計程車，行經臺北市信義區市○○道下永吉路之引道時，因超車及按鳴喇叭與駕
    駛車牌號碼五Ｍ—七一九號計程車行經該地之丙○○起衝突，乙○○心生不滿，
    趁兩車均於臺北市○○區○○路三十巷、市○○道口停等紅燈之際，下車至丙○
    ○所駕計程車駕駛座邊與丙○○理論，因未獲置理，竟基於普通傷害之犯意，用
    左手打開丙○○所在之駕駛座車門，並以右手由左至右揮擊丙○○左眼及顏面多
    下，致丙○○受有左眼鈍傷並結膜下出血、顏面部三╳○點一公分撕裂傷、臉部
    多處挫傷等傷害。
二、案經被害人丙○○訴由臺北市政府警察局信義分局移送臺灣臺北地方法院檢察署
    檢察官聲請簡易判決處刑，經認不宜以簡易判決處刑而改以通常程序審理。
    理  由
一、訊據被告乙○○固坦承於上揭時地因超車及按鳴喇叭而與告訴人丙○○產生衝突
    等情不諱，惟矢口否認有何傷害犯行，辯稱：其開車停在告訴人後面，下車後走
    到告訴人車旁，質疑告訴人開車方式，然告訴人不加理睬，其用左手去打開告訴
    人的車門，並大聲對告訴人說：你很惡霸，開車怎麼這樣開等語，且因其頭部曾
    受傷，言詞表達不清楚，欲以手勢輔佐解釋，始屈身朝向告訴人車內，用右手由
    左後向右前，前後揮動比劃，比了二、三下，不知道比劃的時候有無碰到告訴人
    ，但並無傷害告訴人之故意云云。惟查：
（一）右揭事實，業據告訴人於警訊、偵查、原審、本院指述明確（見偵查卷第六頁
      反面、第十四頁反面、原審卷第十六、六二頁、本院卷第十七、四一頁）。而
      告訴人因被告之傷害行為受有左眼鈍傷並結膜下出血、顏面部三╳○點一公分
      撕裂傷、臉部多處挫傷等傷害，亦與卷附之長庚紀念醫院診斷證明書（見偵查
      卷第八頁）、急診病歷資料附於財團法人長庚紀念醫院九十一年四月二十二日
      （九一）長庚院法字第○二三九號函（見原審卷第三五至五十頁）內所載告訴
      人受傷之客觀情形相符。又前開診斷證明書載明：告訴人係於當日下午六時四
      十六分急診就醫、晚間七時五十分出院，而告訴人係於當日晚間八時四十分前
      往臺北市政府警察局信義分局五分埔派出所報案，亦有臺北市政府警察局信義
      分局受理刑事案件報案三聯單附於該分局九十一年三月十八日北市警信分刑字
      第九一六○八九一○○○號函在卷可稽（見原審第三一頁），是告訴人就醫、
      報案時間，核與被告、告訴人所一致供述之衝突時間緊接而未間斷，顯見告訴
      人所指訴情節，非屬無據。
（二）被告自承有屈身朝向告訴人之車內，用右手由左後向右前、前後揮動比劃，比
      了二、三下，且當時距離告訴人不到三十公分，於衝突後其右手指甲有斷裂流
      血等情（見警訊卷第十五頁、原審卷第十四頁），則被告既因盛怒而下車與告
      訴人理論，並趨近告訴人出手揮擊多次，造成告訴人如上所述左眼、顏面多處
      傷害，其有傷害之犯意，彰彰明甚。縱被告曾因頭部受傷，手術後有表達不良
      情形，業據其提出診斷證明書一紙為證（見本院卷第九頁），然言語上之表達
      障礙，應不妨礙被告對於其以手朝告訴人臉部近距離揮擊多次所得造成傷害之
      認定。且告訴人所受之傷害，業已超出被告所稱不慎以手指劃傷告訴人致其受
      有顏面撕裂傷之範圍，被告辯稱無傷害故意，自不可採。另被告雖爭執告訴人
      於受被告揮擊時何以未加反抗等情，惟告訴人遭被告打傷時係坐於駕駛座內，
      空間狹小，告訴人僅得以手稍加抵抗，業據告訴人陳明在卷（見本院卷第四二
      頁），衡情告訴人突遭被告強勢攻擊，縱有以手抵擋，仍受有如事實欄所述之
      傷勢，尚不違常情，況告訴人是否反抗，與被告是否成立傷害罪行無涉，被告
      尚不因此而解免其罪責。
（三）綜上所述，本件事證明確，被告所辯無非飾詞卸責，其犯行堪以認定。
二、核被告所為，係犯刑法第二百七十七條第一項之傷害罪。
三、原審認被告所犯罪證明確，予以論罪科刑，固非無見。惟被告已於原審辯論終結
    後，與告訴人達成和解，願意賠償告訴人所受損害，有和解筆錄在卷可參，為原
    審量刑時所未及審酌。是原審以被告迄未與告訴人達成和解為斟酌量刑之事由，
    容有未洽。被告上訴，否認犯罪，雖無足採，惟以事後已與告訴人達成和解請求
    從輕量刑，則有理由，自應由本院予以撤銷改判。爰審酌被告與告訴人素無怨隙
    ，僅因駕車細故糾紛即出手毆傷告訴人，犯後否認犯行，惟事後願意賠償告訴人
    所受損失等一切情狀，量處如主文所示之刑，並諭知易科罰金之折算標準。
據上論斷，應依刑事訴訟法第三百六十九條第一項前段、第三百六十四條、第二百九
十九條第一項前段、刑法第二百七十七條第一項、第四十一條第一項、罰金罰鍰提高
標準條例第一條前段、第二條，判決如主文。
本案經檢察官郭弘佑到庭執行職務。
中      華      民      國      九十一      年    八    月    二十三    日
                              臺灣高等法院刑事第十一庭
                                  審判長法  官  楊  照  男
                                        法  官  李  春  地
                法  官  王  詠  寰
右正本證明與原本無異。
不得上訴。
                                        書記官  駱  麗  君
中      華      民      國      九十一      年    八    月    二十三    日
附錄：本案論罪科刑法條全文
刑法第二百七十七條
傷害人之身體或健康者，處三年以下有期徒刑、拘役或一千元以下罰金。
犯前項之罪，因而致人於死者，處無期徒刑或七年以上有期徒刑，致重傷者，處三年
以上、十年以下有期徒刑。
